【裁判字號】    90,交聲,78
【裁判日期】    900507
【裁判案由】    違反道路交通管理處罰條例聲明異議
【裁判全文】
臺灣桃園地方法院交通事件裁定                        九十年度交聲字第七八號
    異  議  人
    即受處分人  甲○○
右列受處分人因違反交通管理處罰條例事件，對交通部公路局新竹區監理所桃園監理
站違反道路交通管理事件裁決書所為處分（原處分案號：九十年三月二十八日桃監裁
五字第裁五二－Z00000000號），聲明異議，本院裁定如左：
        主  文
異議駁回。
        理  由
一、聲明異議意旨略以：異議人甲○○於民國九十年二月十一日中午十二時四十五分
    許，駕駛已領有前號牌而未懸掛之車牌號碼V6－一五六七號小型自用客貨車（下
    稱上開小自客貨車），行經國道一號中山高速公路北向二八○公里處，為國道公
    路警察局第四隊警員攔截舉發未依規定懸掛前號牌，但當時伊係因上開小自客貨
    車之前號牌於當日開車前發現該前號牌遭不明物擦損彎曲變形，原欲扶正牌照卻
    因螺絲斷裂掉落，惟逢假日尋無修理廠協助安裝，車內工具又不足，故暫時先將
    號牌置於車上待返家後再予以安裝固定，因事出突然並非故意不掛。原處分機關
    未肯探究伊未懸掛之真正原因為何？亦未辨明伊究係僅未懸掛前號牌或前後二面
    號牌均未懸掛？而逕對伊以形式、機械化之方式適用道路交通管理處罰條例第十
    二條規定處以罰鍰及吊銷牌照，乃違背行政法最高指導原則及原理－誠信原則及
    比例原則，且違反憲法第二十二條及第二十三條之立憲精神等語。
二、按汽車已領有號牌而未懸掛或不依指定位置懸掛者，處汽車所有人一千二百元以
    上二千四百元以下（註：新台幣三千六百元以上七千二百元以下）罰鍰，道路交
    通管理處罰條例第十二條第一項第七款規定甚明；且同條第二項規定，前項第七
    款之牌照吊銷。
三、經查：
    (一)本件違規事實係異議人甲○○於於九十年二月十一日中午十二時四十五分許
        ，駕駛已領有前號牌而未懸掛之上開小自客貨車，行經國道一號中山高速公
        路北向二八○公里處，為國道公路警察局第四隊警員攔截舉發未依規定懸掛
        前號牌，而填製內政部警政署國道公路警察局公警局交字第Z000000
        00號舉發違反道路交通管理事件通知單，惟異議人於應到案日期（九十年
        二月二十六日）前到案陳述不服舉發，裁決機關認無理由而於九十年三月二
        十八日裁決處罰鍰新台幣三千六百元整，並牌照吊銷，有前揭違規通知單、
        裁決書各乙份附卷可參。
    (二)又證人張國基即案發當日攔截舉發異議人甲○○上開違規事實之員警於本院
        調查程序中結證稱：本件是伊舉發的，當天伊在收費站值勤，異議人經過收
        費站未掛牌，便攔查之，異議人告訴伊該前號牌被撞掉了，伊看車號牌在車
        內，並無遭撞擊之痕跡，但後車牌有掛，而本件經伊當場目視檢查結果，並
        無發現車牌遭撞擊，且車前保險桿亦無撞擊痕跡，所以伊認為有違規定等語
        （見本院九十年五月三日訊問筆錄），而證人張國基為執行職務之公務員，
        與異議人甲○○間並無任何親誼怨隙存在，其所為之上開證詞自屬客觀公正
        ，應堪採信。再佐以異議人甲○○於本院調查程序中亦就其於右揭時、地，
        駕駛上開小自客貨車未懸掛前號牌一情自陳在卷（見本院同上訊問筆錄），
        則異議人確於右揭時、地違規未懸掛前號牌一情足堪認定。
    (三)另證人張國基亦於本院調查程序中結證稱：（問：依相關規定，未懸掛號牌
        可免責之情形？）違規遭扣牌，於案發當日行駛；發生車禍撞擊，致號牌掉
        落；號牌失竊，且有報案證明；新車使用臨時號牌等語（見本院同上訊問筆
        錄），而異議人甲○○對證人張國基上開證言亦表示無意見，據上，是認異
        議人甲○○上開違規行為，並未符合前揭道路交通管理處罰條例第十二條第
        一項第七款規定之相關免責情形甚明。況依異議人甲○○於本院調查程序中
        所述關於上開小自客貨車前號牌掉落而未得以修復之情節，要難認該前號牌
        掉落結果之發生，係於駕駛過程中具有立即不可抗力性，且完全無於行駛上
        路前修復之可能，則異議人甲○○以上情為免責之抗辯，非屬有據。
    (四)綜上所述，本件異議人甲○○於右揭時、地，駕駛已領有前號牌而未懸掛之
        上開小自客貨車，於接獲前揭違規通知書後，於應到案期日前（九十年二月
        二十六日前）到案陳述不服舉發，裁決機關認無理由，而依前揭道路交通管
        理處罰條例第十二條第一項第七款、同條第二項，違反道路交通管理事件統
        一裁罰標準及處理細則第四十三條、第四十四條、第六十一條規定，對異議
        人處新台幣三千六百元之罰鍰，並牌照吊銷，經核並無違法之處，異議意旨
        求為撤銷原裁決，非有理由，應予駁回。
據上論斷，應依道路交通管理處罰條例第八十七條第二項、道路交通案件處理辦法第
十九條，裁定如主文。
中      華      民      國      九十      年    五        月      七    日
                                臺灣桃園地方法院交通法庭
                                        法  官  王  美  玲
右正本證明與原本無異。
如不服本裁定，應於裁定送達後五日內向本院提出抗告狀。
                                        書記官   賴  玉  真
中      華      民      國       九十     年     五       月      八    日


司法院資訊處製作；財團法人民間司法改革基金會備份。
